臺灣板橋地方法院刑事判決　　　　　　　98年度重訴字第58號
公　訴　人　臺灣板橋地方法院檢察署檢察官
被　　　告　許進平
上列被告因詐欺等案件，經檢察官提起公訴（95年度偵字第1239
1 號），被告於準備程序中，就被訴事實為有罪之陳述，本院告
知其簡式審判程序之旨，聽取當事人意見後，裁定由受命法官獨
任依簡式審判程序審理，茲判決如下：
    主  文
許進平共同連續犯詐欺取財罪，處有期徒刑肆月，如易科罰金，
以銀元參佰元即新臺幣玖佰元折算壹日，減為有期徒刑貳月，如
易科罰金，以銀元參佰元即新臺幣玖佰元折算壹日。
    事  實
一、許進平未在赫冠有限公司、北基國際企業有限公司任職，為
    順利向金融機構申辦現金卡、信用卡，竟與某真實姓名年籍
    不詳人士，共同意圖為自己不法所有，基於行使業務登載不
    實文書之犯意及詐欺取財之概括犯意聯絡，先於民國93年9
    月1 日，在新北市境內某不詳地點，由許進平填寫現金卡申
    請書，並以該不詳人士所提供內載許進平於92年1 至12月領
    得赫冠有限公司新臺幣（下同）658,210 元薪資之內容不實
    各類所得扣繳暨免扣繳憑單為附件，向國泰世華商業銀行提
    出申請現金卡而行使，致該公司承辦人員陷於錯誤，以為許
    進平確有如上所述之工作及收入，核發現金卡予許進平使用
    ，足生損害於國泰世華商業銀行；繼於94年1 月11日，在新
    北市境內某不詳地點，由許進平填寫信用卡申請書，並以前
    所申辦花蓮區中小企業銀行帳戶存摺影本為附件，佯裝帳戶
    內由該不詳人士所匯72,430元、72,270元等款項係許進平任
    職北基國際企業有限公司之薪資所得，向渣打國際商業銀行
    提出申請信用卡，致該公司承辦人員陷於錯誤，核發信用卡
    予許進平使用。
二、案經新北市政府警察局移送臺灣板橋地方法院檢察署檢察官
    偵查起訴。
    理  由
一、上開犯罪事實，業經被告許進平於本院審理時坦承不諱，並
    有國泰世華商業銀行業務控管部98年3 月13日國世業控字第
    0980000135號函暨所附現金卡申請書及各類所得扣繳暨免扣
    繳憑單影本、渣打國際商業銀行股份有限公司98年3 月17日
    渣打商銀CB-OPS字第09800886號函暨所附信用卡申請書及被
    告申辦之花蓮區中小企業銀行帳戶存款影本在卷可稽，足認
    被告之自白與事實相符。本案事證明確，被告犯行洵堪認定
    ，應依法論科。
二、被告行為後，如附表所示刑法條文及其配套規定已變更，均
    於95年7 月1 日施行，茲依規範行為後法律變更所生新舊法
    律比較適用之準據法即刑法第2 條第1 項之規定（此條文逕
    適用裁判時法，最高法院95年度第8 次刑事庭會議決議參照
    ），為如附表所示「從舊從輕」之比較，行為後之法律未較
    有利於被告，皆應適用行為時即修正前之規定論處。核被告
    所為，係犯刑法第216 條、第215 條之行使業務登載不實文
    書罪及同法第339 條第1 項之詐欺取財罪。檢察官起訴時，
    疏未慮及前述各類所得扣繳暨免扣繳憑單乃由赫冠有限公司
    某有權製作之人因不詳原因所製作，進而誤認此部分係犯同
    法第216 條、第210 條之罪，容有未洽，惟嗣已當庭變更應
    適用之法條如上；另被告申請信用卡時，除提出己身申辦之
    花蓮區中小企業銀行帳戶為附件，未見北基國際企業有限公
    司曾出具相關證明，起訴書所指「薪資轉帳證明」云云，當
    係指該帳戶而言，為免誤會，俱併予敘明。被告與犯罪事實
    欄所載某不詳人士就本案犯行，有犯意聯絡及行為分擔，為
    共同正犯，且因行使業務登載不實文書罪之成立，不以行為
    人具有從事業務之身分為必要，無援引刑法第31條第1 項規
    定論以共同正犯之必要（最高法院91年度臺上字第6877號判
    決要旨參照）。被告先後二次詐欺取財犯行，時間密接，方
    法相同，觸犯構成要件相同之罪，顯係基於概括犯意為之，
    應依修正前刑法第56條連續犯之規定，從情節較重即以行使
    業務登載不實文書手法詐騙現金卡部分之行為，論以一罪，
    並加重其刑。而其以該行為觸犯行使業務登載不實文書罪及
    詐欺取財罪，為想像競合犯，應依刑法第55條之規定，從較
    重之連續詐欺取財罪處斷，檢察官認此屬修正前刑法第55條
    後段所規定牽連犯之關係，非無誤會。爰審酌被告犯罪之動
    機、目的、手段、無前科之素行、所生損害、坦承犯行之犯
    後態度等一切情狀，量處如主文所示之刑，並諭知易科罰金
    之折算標準。又被告犯罪時間係於96年4 月24日以前，合於
    中華民國九十六年罪犯減刑條例規定之減刑條件，應再減其
    宣告刑二分之一，併諭知易科罰金折算之標準。至被告所行
    使內容不實之各類所得扣繳暨免扣繳憑單，已交予國泰世華
    商業銀行，非屬被告所有，復非義務沒收之物，故不予宣告
    沒收，附此陳明。
據上論斷，應依刑事訴訟法第273 條之1 第1 項、第299 條第1
項前段，刑法第2 條第1 項前段、第216 條、第215 條、第339
條第1 項、第55條，行為時（即94年2 月2 日修正公布，95年7
月1 日施行前之）刑法第28條、第56條、第33條第5 款、第41條
第1 項前段，刑法施行法第1 條之1 ，行為時（即95年5 月17日
公布廢止，同年7 月1 日施行前之）罰金罰鍰提高標準條例第2
條，中華民國九十六年罪犯減刑條例第2 條第1 項第3 款、第7
條、第9 條，判決如主文。
本案經檢察官張世聰到庭執行職務。
中    華    民    國  100     年    3     月    4     日
                刑事第十九庭    法  官  許炎灶
以上正本證明與原本無異。
如不服本判決應於收受判決後10日內向本院提出上訴書狀，並應
敘述具體理由；其未敘述上訴理由者，應於上訴期間屆滿後20日
內向本院補提理由書（均須按他造當事人之人數附繕本）「切勿
逕送上級法院」。
                                書記官  周百川
中    華    民    國   100    年    3     月    4     日
附錄本判決論罪科刑法條：刑法第216 條、第215 條、第339 條
第1 項。
中華民國刑法第216 條（行使偽造變造或登載不實之文書罪）
行使第210 條至第215 條之文書者，依偽造、變造文書或登載不
實事項或使登載不實事項之規定處斷。
中華民國刑法第215 條（業務上文書登載不實罪）
從事業務之人，明知為不實之事項，而登載於其業務上作成之文
書，足以生損害於公眾或他人者，處3 年以下有期徒刑、拘役或
500 元以下罰金。
中華民國刑法第339 條（普通詐欺罪）
意圖為自己或第三人不法之所有，以詐術使人將本人或第三人之
物交付者，處5 年以下有期徒刑、拘役或科或併科1 千元以下罰
金。
以前項方法得財產上不法之利益或使第三人得之者，亦同。
前2 項之未遂犯罰之。
附表：
┌──────┬───────────┬───────────┬────────────┐
│相關法律規定│行為時（修正前）之規定│裁判時（修正後）之規定│本案具體適用後之比較結果│
├──────┼───────────┼───────────┼────────────┤
│刑法第28條  │二人以上共同實施犯罪之│二人以上共同實行犯罪之│無論依行為時或裁判時之規│
│            │行為者，皆為共犯。    │行為者，皆為正犯。    │定，均成立共同正犯，裁判│
│            │                      │                      │時之規定並未較有利於被告│
│            │                      │                      │。                      │
├──────┼───────────┼───────────┼────────────┤
│刑法第56條  │連續數行為而犯同一之罪│（已刪除）            │依行為時連續犯之規定，係│
│            │名者，以一罪論。但得加│                      │論以一罪，依裁判時之規定│
│            │重其刑至二分之一。    │                      │，應數罪併罰，以行為時之│
│            │                      │                      │規定較有利於被告。      │
├──────┼───────────┼───────────┼────────────┤
│刑法第33條第│罰金：1 元以上。      │罰金：新臺幣1,000 元以│1.被告所犯各罪條文本身並│
│5 款        │                      │上，以百元計算之。    │  未修正，就其法定罰金刑│
├──────┼───────────┼───────────┤  部分，不論依行為時或裁│
│刑法施行法第│（無。惟另依「現行法規│中華民國94年1 月7 日刑│  判時之規定，最高額均屬│
│1 條之1     │所定貨幣單位折算新臺幣│法修正施行後，刑法分則│  一致，但行為時罰金刑之│
│            │條例」第2 條：「現行法│編所定罰金之貨幣單位為│  最低額為銀元1 元，折算│
│            │規所定金額之貨幣單位為│新臺幣（第1 項）。94年│  後為新臺幣3 元（提高倍│
│            │圓、銀元或元者，以新臺│1 月7 日刑法修正時，刑│  數後為新臺幣30元），裁│
│            │幣元之3 倍折算之。」、│法分則編未修正之條文定│  判時罰金刑之最低額，為│
│            │「罰金罰鍰提高標準條例│有罰金者，自94年1 月7 │  新臺幣1,000 元，以行為│
│            │」第1 條前段：「依法律│日刑法修正施行後，就其│  時之規定有利於被告。  │
│            │應處罰金、罰鍰者，就其│所定數額提高為30倍。但│2.依臺灣高等法院暨所屬法│
│            │原定數額得提高為2 倍至│72年6 月26日至94年1 月│  院95年法律座談會意見，│
│            │10倍。」等規定，將貨幣│7 日新增或修正之條文，│  關於刑法分則編未修正之│
│            │單位折算為新臺幣及提高│就其所定數額提高為3 倍│  條文訂有罰金者，自95年│
│            │罰金之處罰數額。）    │（第2 項）。          │  7 月1 日起，逕適用刑法│
│            │                      │                      │  施行法第1 條之1 之規定│
│            │                      │                      │  ，不再適用罰金罰鍰提高│
│            │                      │                      │  標準條例第1 條前段之規│
│            │                      │                      │  定。                  │
├──────┼───────────┼───────────┼────────────┤
│刑法第41條第│犯最重本刑為5 年以下有│犯最重本刑為5 年以下有│依行為時刑法第41條第1 項│
│1 項前段    │期徒刑以下之刑之罪，而│期徒刑以下之刑之罪，而│前段、罰金罰鍰提高標準條│
│            │受6 個月以下有期徒刑或│受6 個月以下有期徒刑或│例第2 條（已廢止）之規定│
│            │拘役之宣告，因身體、教│拘役之宣告者，得以新臺│，易科罰金係以銀元100 元│
│            │育、職業、家庭之關係或│幣1,000 元、2,000 元或│以上300 元以下折算1 日，│
│            │其他正當事由，執行顯有│3,000 元折算1 日，易科│換算新臺幣後，係以新臺幣│
│            │困難者，得以1 元以上3 │罰金。                │300 元以上900 元以下折算│
│            │元以下折算1 日，易科罰│                      │1 日，依裁判時刑法第41條│
│            │金。                  │                      │第1 項前段規定，其最低易│
├──────┼───────────┼───────────┤科罰金之折算標準為新臺幣│
│罰金罰鍰提高│依刑法第41條易科罰金或│（已廢止）            │1,000 元，以行為時之規定│
│標準條例第2 │第42條第2 項易服勞役者│                      │有利於被告。            │
│條          │，均就其原定數額提高為│                      │                        │
│            │100 倍折算1 日；法律所│                      │                        │
│            │定罰金數額未依本條例提│                      │                        │
│            │高倍數，或其處罰法條無│                      │                        │
│            │罰金刑之規定者，亦同。│                      │                        │
└──────┴───────────┴───────────┴────────────┘